【裁判字號】    99,交訴,86
【裁判日期】    990421
【裁判案由】    肇事逃逸罪等
【裁判全文】
臺灣臺中地方法院刑事判決              99年度交訴字第86號
公  訴  人  臺灣臺中地方法院檢察署檢察官
被      告  丙○○
上列被告因肇事逃逸等案件，經檢察官提起公訴（99年度偵字第
1272號），嗣經本院合議庭裁定由受命法官獨任行簡式審判程序
，本院判決如下：
    主    文
丙○○駕駛動力交通工具肇事，致人於傷而逃逸，累犯，處有期
徒刑柒月；又犯準誣告罪，累犯，處拘役拾伍日，如易科罰金，
以新臺幣壹仟元折算壹日。
    犯罪事實
一、丙○○前因違反肅清煙毒條例案件，經法院分別判處8年、3
    年確定，嗣再經法院裁定應執行刑為有期徒刑10年8月確定
    ，於民國95年5月31日縮短刑期執行完畢。詎其仍不知警惕
    ，於98年12月7日晚間9時許，騎乘車號JPI-066號普通重型
    機車，沿臺中市○村路○段由北往南方向行駛，同日晚間9時
    4分許，行經該路段與民生路口時，理應注意行駛至交岔路
    口，應遵守燈光號誌，車輛面對圓形紅燈表示禁止通行，不
    得超越停止線或進入路口，竟貿然闖越紅燈進入路口直行，
    適有甲○○騎乘車號OBC-199號普通重型機車，沿臺中市○
    ○路由西往東方向直行，兩車因此發生碰撞，致甲○○人車
    倒地，而受有腦震盪伴有暫時性意識喪失及臉、頭皮、頸之
    挫傷等傷害（眼除外；又過失傷害部分業據撤回告訴，另經
    不起訴處分確定）。詎丙○○明知肇事致甲○○倒地受傷後
    ，應停留在現場，採取救護或其他必要措施協助救助甲○○
    ，並向警察機關報告，而因畏懼刑責及賠償責任，竟基於肇
    事逃逸之犯意，非僅未下車察看並將甲○○移至路邊並將之
    送醫或報案，亦未留下任何身分資料，即基於肇事逃逸之犯
    意，逕行騎乘上開車號JPI- 066普通重型機車逃離現場，並
    將前開機車停放在臺中市○○○街與忠明南路口附近之路邊
    後，搭乘計程車返家。丙○○為逃避刑責，明知其所騎乘之
    車號JPI-066號普通重型機車並未失竊，竟基於未指定犯人
    誣告之犯意，於同日晚間11時許，至臺中市警察局第六分局
    西屯派出所，向該所警員謊報其於同日晚間9時許，發現原
    停放於臺中市西屯區福上巷249之8號前之上開機車遭竊，請
    求協助偵辦竊盜犯嫌（上開機車於98年12月12日晚間7時許
    ，經臺中市警察局第三分局警備隊員警在臺中市○區○○○
    路316號前尋獲，並發還車主丙○○領回）等語，而以此未
    指定犯人、報請該司法警察機關協助偵查竊盜罪嫌。嗣因上
    開肇事經過，經臺中市警察局第一分局交通分隊據報後派員
    前往處理並調閱路口監視器發現JPI-066號普通重型機車涉
    有重嫌，復於98年12月8日通知丙○○到案說明，丙○○始
    於稍後警詢時，亦即在其上開未指定犯人竊盜案件之裁判確
    定前，自白其係因畏懼刑責及賠償責任而於肇事後逃逸，並
    因此誣稱其如上述車號JPI- 066號普通重型機車遭竊之內容
    ，亦即坦承其前述肇事逃逸及準誣告之犯行。
二、案經甲○○訴由臺中市警察局第一分局報請臺灣臺中地方法
    院檢察署檢察官偵查起訴。
    理    由
一、上開事實，業據被告丙○○於警詢偵訊及本院審理中坦承不
    諱，核與證人甲○○於警詢中證述本案車禍如何發生等經過
    情節相符，復有臺中市警察局第一分局警員邱柏軒所出具之
    98年12月23日職務報告、衛生署臺中醫院98年12月10日第00
    00000號診斷證明書、臺中市警察局車輛協尋電腦輸入單、
    失車-唯獨案件基本資料、臺中市○區○村路○○○路口監
    視器翻拍畫面、道路交通事故照片黏貼紀錄表、臺中市○○
    ○道路交通事故初步分析研判表、道路交通事故現場圖、道
    路交通事故調查報告表(一)(二)、臺中市○○○道路交通事故肇
    事人自首情形紀錄表、臺中市○○○○○道路交通事故肇事
    逃逸追查表、JPI-066號車籍查詢-基本資料詳細畫面等可資
    佐證。再者，刑法第185條之4肇事逃逸罪，其立法目的係在
    維護交通安全，加強救護，減少被害人之死傷，促使駕駛人
    於肇事後，能對被害人即時救護。且汽車駕駛人，駕駛汽車
    肇事致人受傷或死亡，應即採取救護或其他必要措施，並向
    警察機關報告，不得駛離，道路交通管理處罰條例第62條第
    1項亦定有明文（最高法院91年度臺上字第7049號判決參照
    ）。申言之，刑法第185條之4之規定，係課予肇事者於案發
    後停留在現場採取救護或其他必要措施，以避免因肇事現場
    之車輛、傷者導致交通往來之危險，並能減少被害人之死傷
    。而查，本件被告於車禍後未曾停留查看，旋即逕行離去，
    既未協助救護傷者並通知員警或救護人員前來處理，且未留
    在現場妥善維護車禍肇事現場之交通安全，避免因殘留肇事
    現場之車輛、傷者致生交通往來危險，極易再次造成其他往
    來車輛肇事及死傷之擴大，被告對可能潛在之危險，未施以
    絲毫之防免，即擅自予離去，足認被告客觀上擅自離開車禍
    肇事現場之行為，實已侵害上揭法律目的所欲保護之法益，
    已該當該罪之法律構成要件。據此，足認被告上開不利於己
    之自白應與事實相符，而可採信。本案事證明確，被告犯行
    洵堪認定。
二、核被告所為，分別犯刑法第185條之4之肇事逃逸罪及同法第
    171條第1項準誣告罪。被告所犯上開二罪間，犯意個別，行
    為互異，應分論併罰。又被告因涉嫌前揭肇事逃逸案件，經
    警於98年12月8日通知到案說明，嗣其於稍後警詢時，亦即
    在其上開未指定犯人竊盜案件之裁判確定前，自白其係因畏
    懼刑責及賠償責任而於肇事後逃逸，並因此誣稱其如上述車
    號JPI- 066號普通重型機車遭竊之內容，亦即坦承其前述肇
    事逃逸及準誣告之犯行，有警詢筆錄在卷可稽，是被告犯刑
    法第171條第1項準誣告罪，於其所誣告之案件，裁判確定前
    自白，應依同法第172條規定減輕其刑。被告前因違反肅清
    煙毒條例案件，經法院分別判處8年、3年確定，嗣再經法院
    裁定應執行刑為有期徒刑10年8月確定，於95年5月31日縮短
    刑期執行完畢之事實，有臺灣高等法院被告前案紀錄表、臺
    灣臺中地方法院檢察署刑案資料查註案紀錄表等在卷可查，
    其受有期徒刑執行完畢後，於5年以內再故意犯本件有期徒
    刑以上刑之罪，依刑法第47條第1項之規定，構成累犯，並
    應加重其刑。被告所犯準誣告罪部分之刑，同時有加重及減
    輕事由，應先加後減。爰審酌被告犯罪後，已於警詢、偵訊
    及本院審理中坦承犯行，態度尚可，惟其肇事致證人甲○○
    受有傷害後逕行逃逸，怠忽證人甲○○之生命、身體暨公眾
    安全、圖免僥倖之心態可議，併審酌被告已與證人甲○○達
    成和解暨公訴人請求科以適當之刑，以及其為避免刑責，茲
    意誣告，藉司法逞其私欲之心態可議，暨其事後於該誣告案
    件裁定確定前自白犯行，防免司法資源之進一步浪費等一切
    情狀，分別量處如主文所示之刑，並就其所處拘役刑部分，
    諭知如易科罰金之折算標準。
據上論斷，應依刑事訴訟法第273條之1第1項、第299條第1項前
段、刑法第185條之4、第171條第1項、第47條第1項、第41條第1
項、刑法施行法第1條之1第1項、第2項前段，判決如主文。
本案經檢察官乙○○到庭執行職務。
中    華    民    國    99    年    4    月    21    日
                  刑事第18庭  法  官  林世民
上正本證明與原本無異。
如不服本判決，應於收受送達後10日內向本院提出上訴書狀（應
敘述具體理由並附繕本）。
上訴書狀如未敘述理由，應於上訴期間屆滿後20日內補提理由書
於本院。
                              書記官  紀俊源
中    華    民    國    99    年    4     月    21    日
附錄論罪科刑法條：
中華民國刑法第185條之4
駕駛動力交通工具肇事，致人死傷而逃逸者，處6月以上5年以下
有期徒刑。
中華民國刑法第171條
未指定犯人，而向該管公務員誣告犯罪者，處1年以下有期徒刑
、拘役或3百元以下罰金。
未指定犯人，而偽造、變造犯罪證據，或使用偽造、變造之犯罪
證據，致開始刑事訴訟程序者，亦同。

司法院資訊處製作；財團法人民間司法改革基金會備份。
